臺灣桃園地方法院民事裁定
110年度消債更字第395號
聲  請  人  
即  債務人  陳兆炫  

代  理  人  劉衡律師(法扶律師)
上列當事人因消費者債務清理條例聲請更生事件，本院裁定如下
：
    主  文
債務人陳兆炫自民國一一一年三月十五日下午四時起開始更生程
序。並命司法事務官進行本件更生程序。
    理  由
一、聲請意旨略以：聲請人任職於景碩科技有限公司，每月薪資
    約新臺幣（下同）2萬3800元，另每月領有3000餘元之身心
    障礙補助，名下無任何財產。無擔保或無優先權之債務總額
    212 萬6267元，雖曾於民國110 年8月間向本院聲請消費者
    債務清理之調解，然因聲請人無力負擔最大債權銀行即花旗
    （台灣）商業銀行股份有限公司（下稱花旗銀行）所提之還
    款方案，以致調解不成立。又聲請人無擔保或無優先權之債
    務總額未逾1200萬元，且未經法院裁定開始清算程序或宣告
    破產，爰聲請裁定准予更生等語。
二、按債務人不能清償債務或有不能清償之虞者，得依消費者債
    務清理條例所定更生或清算程序，清理其債務；債務人無擔
    保或無優先權之債務總額未逾1200萬元者，於法院裁定開始
    清算程序或宣告破產前，得向法院聲請更生；法院開始更生
    程序之裁定，應載明其年、月、日、時，並即時發生效力，
    消費者債務清理條例（下稱消債條例）第3 條、第42條第1
    項及第45條第1 項分別定有明文。又按債務人對於金融機構
    負債務者，在聲請更生或清算前，應向最大債權金融機構請
    求協商債務清償方案，或向其住、居所地之法院或鄉、鎮、
    市、區調解委員會聲請債務清理之調解；協商或調解成立者
    ，債務人不得聲請更生或清算。但因不可歸責於己之事由，
    致履行有困難者，不在此限；消債條例施行前，債務人依金
    融主管機關協調成立之中華民國銀行公會會員，辦理消費金
    融案件無擔保債務協商機制與金融機構成立之協商，準用前
    2項之規定，此見同條例第151 條第1 項、第7 項、第8 項
    、第9 項規定甚明。
三、經查：
（一）關於前置協商之要件：聲請人前向本院聲請消費者債務清
      理之調解，因最大債權銀行花旗銀行所提之還款方案，聲
      請人無力負擔，以致調解不成立等情，業經本院調取110 
      年度司消債調字第373號卷宗核閱屬實，並有調解程序筆
      錄、調解不成立證明書各1 份附卷可按（見司消債調卷77
      頁、第82頁），則本件聲請更生即合乎協商前置之程序要
      件。
（二）關於聲請人之債務總額：聲請人於其所提債權人清冊中記
      載債權總金額為212 萬6267元。惟經本院司法事務官函請
      全體債權人陳報債權結果，據最大債權銀行花旗銀行陳報
      ，聲請人負欠金融機構無擔保債權總額合計376 萬7894元
      （包含花旗銀行、台北富邦銀行、國泰世華銀行、華南銀
      行、兆豐銀行、台灣企銀、聯邦銀行、玉山銀行、中國信
      託銀行、新光銀行）（見司消債調卷第80頁）。另有非金
      融機構之第一金融資產管理股份有限公司陳報債權59萬25
      5元（見司消債調卷第60頁），依此聲請人負欠無擔保之
      債務總額為435萬8149元（計算式：376 萬7894元＋59萬25
      5元），若以銀行公會就消費者債務清理前置調解所得提
      供之最優惠分180 期零利率方案計算，每期還款金額為2 
      萬4212元（計算式：435萬8149元÷180 期＝2 萬4212元，
      元以下四捨五入）。
（三）關於聲請人之財產及收入：聲請人名下無任何財產乙節，
      有聲請人之全國財產稅總歸戶財產查詢清單在卷可憑（見
      司消債調卷第16頁）。又聲請人陳報現任職於景碩科技有
      限公司，每月薪資約2萬3800元，另每月領有3000餘元之
      身心障礙補助，並提出收入切結書、聲請人郵政存簿影本
      為證（見本院卷第43頁、第45-47頁），經核與聲請人提
      出之108 、109 年度綜合所得稅各類所得資料清單所示之
      內容大致相符（見司消債調卷第20-21頁），本院審酌聲
      請人經法律扶助基金會律師代理，應已明瞭陳述不實將遭
      受之不利益，故本院暫以2 萬7300元（計算式：2萬3800
      元＋3500元）列計其每月收入。
（四）關於聲請人每月必要支出：
    ⒈聲請人個人必要支出：依聲請人陳報每月必要支出金額為1
       萬5150元（包括：膳食費6000元、交通費1500元、水電
      費950元、瓦斯費700元、房租6000元）。其中房租部分，
      聲請人雖未能提出租屋契約書，惟聲請人名下並無房產，
      確有租屋住房之需求，且聲請人業已提出房屋所有人陳枚
      營出具之房屋出租切結書為證（見司消債調卷第81頁），
      故此房屋租金之支出，應可採認；至其餘膳食費、交通費
      、水電費、瓦斯費，均為日常生活所必要之花費，又本院
      審酌桃園地區之物價，再衡諸聲請人之經濟及家庭生活狀
      況等情，認上開金額尚屬樽節，應予認列。據此，聲請人
      陳報其個人每月必要支出金額為1 萬5150元，尚屬合理。
　　⒉母親扶養費用：
　　　聲請人自陳其母年邁，由其與弟弟和妹妹共同扶養，每月
      支出5315元。經查，聲請人之母親現年為82歲，居住於新
      竹縣（28年9月生），已逾強制退休年齡65歲，且名下並
      無財產，亦無收入等情，有聲請人母親之戶籍謄本、全國
      財產稅總歸戶財產查詢清單、108 、109 年度綜合所得稅
      各類所得資料清單在卷可參（見本院卷第25-31頁），可
      認聲請人之母確有受聲請人扶養之必要。惟本院衡以聲請
      人並未提出其母有醫療、長期照護上或其他特別需求之證
      明，再參以老年人生活通常較為單純，故認以臺灣省110 
      年度每人每月最低生活費1萬3288元為其母之必要支出，
      尚屬合理，該必要支出再與其他扶養義務人即聲請人之2 
      名兄弟姊妹分攤後之數額即4429 元（計算式：1萬3288元
      ÷3＝4429 元，元以下四捨五入），故聲請人須支出之扶養
      費用為4429元，逾此部分之主張則為無理由，而應剔除。
      　　　
　　⒊準此，聲請人之每月必要支出合計為1萬9579元（計算式：
      1 萬5150元＋4429 元）。　　　　
（五）結算：聲請人名下無任何財產，以上開收入扣除必要支出
      後，每月餘額僅7721元（計算式：2 萬7300元－1萬9579元
      ），顯無法負擔前開分180 期，每月清償2 萬4212元之還
      款方案。是本院審酌聲請人之收入財產、勞力及生活費用
      支出等狀況，堪認其客觀上對於前開債務確有不能清償債
      務之虞情事，而有藉助更生制度調整其與債權人間之權利
      義務關係而重建其經濟生活之必要。
四、綜上所述，聲請人係消費者，已達不能清償債務之程度，經
    消費者債務清理調解不成立，且查無消債條例第6 條第3 項
    、第8 條或第46條各款所定應駁回更生聲請之事由，則本件
    聲請，應屬有據，爰裁定准許更生，並依同條例第16條第1 
    項規定，命司法事務官進行更生程序如主文所示。
五、本院裁定准許開始更生程序，俾使聲請人得以重建經濟生活
    ，惟本裁定不生免責效力，須聲請人於更生程序中與債權人
    協定更生方案，並持續履行，始能依消債條例第73條免責，
    附此敘明。　
中　　華　　民　　國　　111 　年　　3 　　月　　15　　日
                  民事第三庭  法　官　吳為平
以上正本係照原本作成。
本裁定不得抗告。
本裁定業於111年3月15日下午4時公告。　　　　　　　　　　
中　　華　　民　　國　　111 　年　　3 　　月　　15　　日
                              書記官  蘇玉玫